【裁判字號】    88,訴易,70
【裁判日期】    890229
【裁判案由】    損害賠償
【裁判全文】
臺灣高等法院高雄分院民事判決  八十八年度訴易字第七十號
      原      告  乙○○
      被      告  甲○○
右當事人間損害賠償事件，本院判決如左：
      主      文
被告應給付原告新台幣拾萬貳仟元及自民國八十九年一月十一日起至清償日止按週年
利率百分之五計算之利息。
原告其餘之訴及假執行之聲請均駁回。
訴訟費用由被告負擔五分之一，餘由原告負擔。
      事      實
甲、原告方面：
一、聲明：求為判決：
  (一)被告應給付原告新台幣（下同）九十八萬零八百五十元，及自起訴狀繕本送達翌
    日起至清償日止，按年利率百分之五計算之利息。
  (二)原告願供擔保請准宣告假執行。
二、陳述：
  (一)被告因受託向原告取回衣物遭拒發生爭執，於民國八十八年三月九日下午七時三
    十分許，基於公然侮辱之犯意，在屏東市海豐三山里二之七號原告所開設之家教
    補習班門口公眾得共見共聞之場所，公然辱原告「妳這個爛女人、賤女人，每
    個人都討厭妳」等語，原告亦回以「我那麼賤、那麼爛，還沒妳老婆爛、妳老婆
    賤」等語，被告心生不滿，另行基於傷害之犯意，徒手毆打原告右臉頰等處，致
    其受有右臉頰紅腫、右耳下端紅腫及左上臂紅腫之傷害；同年月十二日下午八時
    許，被告持玫塊花束及紅包至上開補習班，向原告道歉，原告未接受並將前開花
    束與紅包丟回，被告復另行基於傷害之犯意徒手毆打原告右臉，致原告受有右嘴
    角撕裂傷之傷害。被告所犯傷害案件，業經台灣高等法院高雄分院以八十八年度
    上易字第一七二九號刑事判決確定在案。
  (二)原告本不願追究，而要求被告至前述補習班，於原告學生面前道歉，詎原告並未
    曾出面且無誠意道歉；進而於八十八年五月二十八日，於屏東地方法院前，對原
    告聲稱：「你這個女人要錢而已，你去告罷。」，被告於公共場所公然污辱原告
    ，致原告之精神受有嚴重之傷害。
  (三)被告於原告工作之補習班門口，對原告施以暴力，嚴重影響補習班營業，學生因
    此有多人不在該處補習，原告於事前本有學生共五十二名，以每人每月補習費一
    千五百元計算，原告一年之損失共九十三萬六千元整，今補習班亦因此即將關閉
    ，對原告之生計影響頗大。
  (四)基此，原告請求被告賠償醫藥費二千多元、眼鏡費用八千六百元、腳踏車修理費
    用二百五十元、補習班收入損失六十七萬元，精神上損害賠償三十萬元，共九十
    八萬零八百五十元。
乙、被告方面：
    被告未於言詞辯論期日到場，惟據其於準備程序所為聲明及陳述如左：
一、聲明：求為判決：
    原告之訴駁回。
二、陳述：
  (一)原告曾於法庭上承認辱罵被告之妻，並亦曾於被告家中騎樓辱罵被告，以腳踢打
    被告胯部，且於補習班中以無線電話丟擲被告頭部，僅因被告不願追究，於此並
    否認被告所提出之任何損害賠償之請求。
  (二)於原告所請求醫藥費二千元部分，依事理並無可能兩次皆傷及同一部位，且依邏
    輯事理，被告亦不可能於前往道歉後復又傷害原告；原告所請求眼鏡損害八千元
    部分，原告稱其係於八十八年三月間購買，於事理亦過於巧合；原告所請求腳踏
    車燈泡二百五十元部分，此係原告無中生有，請原告舉證；營業損失六十七萬元
    部分，原告所經營補習班之營業狀況向來不佳，並非因本案而結束營業，原告所
    經營另一家幼兒美語補習班，係於八十八年中旬開始營業，其營業狀況不佳亦與
    本案無關，原告主張其月收入十八萬元，並其所有財產一千萬元，對此須負舉證
    責任；精神損失三十萬元部分，於事情發生後，被告即未與原告有所聯絡，惟原
    告反於八十八年十月間多次於凌晨二時至五時間以電話騷擾被告，此於電話通話
    紀錄即可查知。
  (三)被告並未於原告工作之補習班以暴力侵害原告，亦未毀損其任何物品，人與人間
    應以和為貴，被告所言並無虛假。
      理      由
一、被告未於言詞辯論期日到場，核無民事訴訟法第三百八十六條各款所列情形，爰
    依原告聲請，由其一造辯論而為判決。
二、原告主張：被告因受託向原告取回衣物遭拒發生爭執，於民國八十八年三月九日
    下午七時三十分許，基於公然侮辱之犯意，在屏東市海豐三山里二之七號原告所
    開設之家教補習班門口公眾得共見共聞之場所，公然辱原告「妳這個爛女人、
    賤女人，每個人都討厭妳」等語，原告亦回以「我那麼賤、那麼爛，還沒妳老婆
    爛、妳老婆賤」等語，被告心生不滿，另行基於傷害之犯意，徒手毆打原告右臉
    頰等處，致其受有右臉頰紅腫、右耳下端紅腫及左上臂紅腫之傷害；同年月十二
    日下午八時許，被告持玫塊花束及紅包至上開補習班，向原告道歉，原告未接受
    並將前開花束與紅包丟回，被告復另行基於傷害之犯意徒手毆打原告右臉，致原
    告受有右嘴角撕裂傷之傷害爰依侵權行為法則，求為命被告賠償原告醫藥費二千
    元、眼鏡費用八千六百元、腳踏車修理費用二百五十元、補習班收入損失六十七
    萬元，精神慰藉金三十萬元，共計九十八萬零八百五十元，及自起訴狀繕本送達
    翌日起至清償日止，按年利率百分之五計算之利息之判決。
三、被告則否認有傷害原告，並以原告請求賠償之金額顯屬過高等語，資為抗辯。
四、原告主張其等於右開時地遭被告毆打成傷之事實，業據提出診斷證明書，本院八
    十八年度上易字第一七二九號刑事判決為證，且為被告於刑事案件偵訊中坦承，
    被告所犯傷害案件，業經判處拘役五十日確定，有調閱之本院前開刑事案卷可稽
    ，被告毆打原告成傷之事實，自堪信為真實。
五、按因故意或過失，不法侵害他人權利者，負損害賠償責任，又不法侵害他人之身
    體、健康、名譽或自由者，被害人雖非財產上之損害，亦得請求賠償相當之金額
    ，民法第一百八十四條第一項前段、第一百九十五條第一項分別定有明文。本件
    被告不法侵害原告之權利，致原告身體受傷發生損害，自應負賠償之責。茲就原
    告之請求審酌如下：
  (一)醫藥費部分：
    原告主張因傷就醫，共計支出醫藥費二千元，雖據提出收據五紙為證，且為被告
    所不爭執，經核均屬治療上之必要費用，應予准許。
  (二)精神慰藉金部分：
    原告主張其被打傷後，身心異常痛苦，請求被告賠償三十萬元之精神慰藉金，固
    非無據，本院審酌兩造之身分、地位、經濟狀況、本件爭執起因及原告所受痛苦
    之程度（原告三十六歲，大學畢業、教師、月入十八萬元、有財產約值一千萬元
    ；被告四十一歲，大專畢業、藥師、月入四萬元、有財產約值三百萬元），認原
    告此部分之請求，應以十萬元為正當，超過部分之請求，即非有據，不應准許。
  (三)眼鏡費用、腳踏車修理費用、補習班收入損失部分：
    按因犯罪而受損害之人，於刑事訴訟程序固得附帶提起民事訴訟，對於被告請求
    回復其損害，但其請求回復之損害，以被訴犯罪事實所生之損害為限，否則縱令
    得依其他事由提起民事訴訟，亦不得於刑事訴訟程序附帶為此請求（最高法院六
    十年台上字第六三三號判例意旨參照）。經查本件刑事判決（臺灣屏東地方法院
    八十八年度易字第六七六號、本院八十八年度上易字第一七二九號傷害案件）所
    載犯罪事實為「甲○○因受託向乙○○取回衣物遭拒發生爭執，於民國八十八年
    三月九日下午七時三十分許，基於公然侮辱之犯意，在屏東市海豐三山里二之七
    號乙○○所開設之家教補習班門口公眾得共見共聞之場所，公然辱罵乙○○「妳
    這個爛女人、賤女人，每個人都討厭妳」等語，杜女亦回以「我那麼賤、那麼爛
    ，還沒妳老婆爛、妳老婆賤」等語（未據告訴），甲○○心生不滿，另行基於傷
    害之犯意，徒手毆打乙○○右臉頰等處，致其受有右臉頰紅腫、右耳下端紅腫及
    左上臂紅腫之傷害；同年月十二日下午八時許，甲○○持玫瑰花束及紅包至上開
    補習班，向乙○○道歉，乙○○未接受並將前開花束與紅包丟回，甲○○復另行
    基於傷害之犯意徒手毆打乙○○右臉，致乙○○受有右嘴角撕裂傷之傷害。」，
    並無載及毀損眼鏡、踏車及影響補習班營業情事，從而原告此部分請求，自非
    有據，不應准許。
六、綜上所述，本件原告可得請求被告賠償之金額，為醫藥費二千元、精神慰藉金十
    萬元，共計十萬二千元，原告之請求，在上開範圍內，及自起訴狀繕本送達翌日
    即八十九年一月十一日起至清償日止，按年息百分之五計算之利息，洵屬正當，
    應予准許，超過部分之請求，非有理由，應予駁回。
七、本判決所命給付之金額未逾一百萬元，被告不得上訴，即無宣告假執行之必要，
    原告假執行之聲請，應併予駁回。
八、據上論結，本件原告之訴為一部有理由，一部無理由，依民事訴訟法第第四百六
    十三條、第三百八十五條第一項、第七十九條但書，判決如主文。
中      華      民      國    八十九    年      二      月    二十九    日
                                      臺灣高等法院高雄分院民事第三庭
~B1審判長法官  王憲義
~B2法      官  張明振
~B3法      官  賴玉山
右為正本係照原本作成。
不得上訴。
中      華      民      國    八十九    年      三      月      一      日
~B法院書記官  邱麗莉
                                                                        Ｆ


司法院資訊處製作；財團法人民間司法改革基金會備份。
